【裁判字號】    99,台上,2984
【裁判日期】    990513
【裁判案由】    違反銀行法等罪
【裁判全文】
最高法院刑事判決            九十九年度台上字第二九八四號
上  訴  人  甲○○
上列上訴人因違反銀行法等罪案件，不服台灣高等法院高雄分院
中華民國九十七年五月二十八日第二審判決（九十七年度上訴字
第六五四號，起訴案號：台灣高雄地方法院檢察署九十六年度偵
字第七七五五號），提起上訴，本院判決如下：
    主  文
上訴駁回。
    理  由
按刑事訴訟法第三百七十七條規定：上訴於第三審法院，非以判
決違背法令為理由不得為之；是提起第三審上訴，應以原判決違
背法令為理由，係屬法定要件；如果上訴理由書狀並未依據卷內
訴訟資料具體指摘原判決不適用何種法則或如何適用不當，或所
指摘原判決違法情事顯與法律規定得為第三審上訴理由之違法情
形不相適合時，均應認其上訴為違背法律上之程式，予以駁回。
本件原判決撤銷第一審關於上訴人甲○○犯非法以電腦製作不實
財產權得喪紀錄取財罪及犯業務侵占罪部分（上訴人另犯賭博罪
，經第一審判刑確定）之判決，改判論處上訴人犯銀行法第一百
二十五條之二第一項前段之背信罪六罪（分別處如原判決附表《
下稱附表》一「量處刑度」欄所示之刑，應執行有期徒刑捌年陸
月），已分別詳敘其認定所憑之證據及認定之理由。上訴人之上
訴意旨略稱：(一)上訴人附表一編號1至5所示之五次犯行，均係利
用經手稅款業務之機會，將稅款侵占並以轉帳或現金存入方式匯
入蕭尚青之帳戶，其中第一、二次僅間隔一天，第二、三次間隔
十九天，第三、四次間隔三天，第五次間隔二十四天，顯係在相
當密接時間內重覆實行同一行為，並持續侵害同一法益，應僅視
為一罪，原判決予以分論併罰，有適用法則不當之違法。(二)原判
決事實認定上訴人有附表一所示之六次犯行，理由說明上訴人各
次所為係犯意各別，應分論併罰，但主文卻記載「連續犯如附表
一所示之銀行法第一百二十五條之二第一項前段之背信罪」，自
有判決理由矛盾之違法。(三)上訴人附表一編號1、2、4 之犯行各
係侵占新台幣（下同）350,188元、287,566元，414,282 元，原
判決各量處有期徒刑三年二月，而編號5之犯行係侵占90,614 元
，原判決竟量處有期徒刑三年三月，其量刑顯失公平。另上訴人
上開五次犯行合計侵占九十八萬元，已全部返還，原判決竟與上
訴人所犯附表一編號6之犯行（侵占19,945,000 元）所處有期徒
刑三年六月，定應執行刑八年六月；其定應執行刑違反比例原則
，自有違誤等語。
惟查：原判決依憑上訴人之自白，證人張馨尹、謝勇文、蘇森鴻
、陳彥良、蕭尚青、石筑昀分別於警詢及偵查中之證述，高雄市
政府警察局三民第二分局扣押筆錄、扣押目錄、扣押物品收據各
一份，贓物認領保管單二紙、復華商業銀行股份有限公司（現已
變更為元大商業銀行股份有限公司）存摺類取款支出憑條等證據
，詳為說明上訴人有本件如附表一所示六次犯行之認定理由。經
核俱與卷內資料相符。復按：（一）原判決於理由已說明銀行法
第一百二十五條之二第一項之背信罪，為刑法業務侵占罪之特別
規定，上訴人將客戶委託之代收稅款，侵占入己時，其犯行即已
成立，且上訴人各次犯行，並非於密接時間內接續為之，為係各
別起意，應分論併罰，經核於法並無不合。上訴意旨(一)係就原判
決已說明之事項，重為事實上之爭執，自非適法之上訴理由。（
二）原判決事實係認定上訴人有附表一所示之六次犯行，於理由
亦說明上訴人所為均係犯銀行法第一百二十五條之二第一項之背
信罪，所為係犯意各別，應分論併罰，主文第二項亦諭知「犯如
附表一所示之銀行法第一百二十五條之二第一項前段之背信罪，
各處如附表一所示之有期徒刑」，雖該項主文內尚載有「連續」
一語，此顯係誤植，並不影響原判決之本旨，依刑事訴訟法第三
百八十條規定，自不得執為適法之上訴理由。上訴意旨(二)執以指
摘，自非適法。（三）刑之量定，乃法律賦予法院自由裁量之事
項，倘於科刑時，已以行為人之責任為基礎，斟酌刑法第五十七
條所列各款事項而未逾越法定刑度，即難謂違法。又刑法第五十
一條第五款規定數罪併罰，宣告多數有期徒刑者，應於各刑中之
最長期以上，各刑合併之刑期以下，定其應執行之刑期，但不得
逾三十年。原判決認定上訴人係犯銀行法第一百二十五條之二第
一項之背信罪，該罪法定刑係三年以上、十年以下有期徒刑，得
併科一千萬元至二億元以下罰金，原判決於理由內就上訴人所犯
六罪，以行為人之責任為基礎，詳為說明斟酌刑法第五十七條各
款情事，而各量處如附表一「量處刑度」欄所示之刑，又上訴人
所受宣告之六項有期徒刑，最長期為三年六月，各刑合併之刑期
為十九年六月，原審酌情定其應執行有期徒刑八年六月，其量刑
及定其應執行之刑，均未逾越法定刑度，又未濫用其權限，於法
並無不合。上訴意旨(三)係就原審量刑之適法職權行使，任意指摘
，亦非適法之上訴理由。綜上，應認上訴人之上訴違背法律上之
程式，予以駁回。又原判決於理由說明刑法第三百三十九條之三
第一項之利用電腦設備詐欺罪與銀行法第一百二十五條之二第一
項之背信罪係法規競合關係，不另論處該罪，但上開二罪間應係
想像競合關係云云。原判決上開理由之說明，固有未洽，但並不
影響判決之本旨，另原判決於理由說明銀行法第一百二十五條之
二第一項之背信罪為刑法第三百三十六條第二項業務侵占罪之特
別規定，不另論業務侵占罪，固屬正確，但於論結欄復援引刑法
第三百三十六條第二項，為屬贅引，均併予敘明。
據上論結，應依刑事訴訟法第三百九十五條前段，判決如主文。
中    華    民    國  九十九  年    五    月   十三   日
                      最高法院刑事第七庭
                          審判長法官  林  永  茂
                                法官  蘇  振  堂
                                法官  蕭  仰  歸
                                法官  林  立  華
                                法官  陳  世  淙
本件正本證明與原本無異
                                      書  記  官
中    華    民    國  九十九  年    五    月   二十   日
                                                       s

司法院資訊處製作；財團法人民間司法改革基金會備份。
